---
title: 'Análisis de ventas: Cartago'
author: "Evelin Calderón Rojas"
date: "2025-01-08"
output: 
  html_document:
    theme: journal    
    highlight: tango 
---



Es momento de hacer un recuento de las ventas que se han tenido durante estos años.

Por lo que, cargando los datos de los registros totales de las ventas del local es que se realizará el análisis.

```{r setup, include=FALSE}
knitr::opts_chunk$set(echo = TRUE)
```

```{r include=FALSE}
library(ggplot2)
library(readxl)
library(tidyr)
library(dplyr)
library(knitr)
library(kableExtra)
```

```{r include=FALSE }
file_path <- "C:/Users/evely/OneDrive/Documentos/Cosas de la U/Cartago_ventas.xlsx"
datos <- read_excel(file_path, sheet = "Cartago_ventas")
datos


options(scipen = 999)
options(width = 200)

Ventas <- kable(datos, format = "html") %>%
  kable_styling(bootstrap_options = c("striped", "hover", "condensed", "responsive")) %>%
  scroll_box(height = "300px")

```

Los datos suministrados se pueden observar a continuación:

```{r }
Ventas
```


Para poder analizar mejor la información se crearán dos gráficos:

1. Un grafico con todos los meses y sus respectivas ventas
2. Un gráfico anual, en el cual se puede ver el movimiento de las ventas conforme pasan los años

Ya que, el objetivo principal es el poder observar el crecimiento que se ha ido teniendo con los años, y en dado caso de que, ocurran descensos, ver en dónde es que se está cayendo y poder analizar posibles motivos.

```{r include=FALSE}
# Transformar datos para el gráfico mensual
datos_mensuales <- datos %>%
  select(-TotalAnual) %>%
  pivot_longer(cols = -Anno, 
               names_to = "Mes", 
               values_to = "Ventas") %>%
  mutate(Mes = factor(Mes, levels = c("Enero", "Febrero", "Marzo", "Abril", 
                                      "Mayo", "Junio", "Julio", "Agosto", 
                                      "Septiembre", "Octubre", "Noviembre", "Diciembre")))


grafico_mensual <- ggplot(datos_mensuales, aes(x = Mes, y = Ventas, color = as.factor(Anno), group = Anno)) +
  geom_line(linewidth = 1) +
  labs(title = "Ventas Mensuales por Año",
       x = "Mes",
       y = "Ventas",
       color = "Año") +
  theme_minimal() +
  theme(axis.text.x = element_text(angle = 45, hjust = 1))


grafico_anual <- ggplot(datos, aes(x = as.factor(Anno), y = TotalAnual, fill = as.factor(Anno))) +
  geom_bar(stat = "identity") +
  labs(title = "Ventas Totales Anuales",
       x = "Año",
       y = "Ventas Totales",
       fill = "Año") +
  theme_minimal()


```

Con esto listo, es momento de gráficar la información contenida en los datos:


A continuación se muestra el gráfico mensual, el mismo contiene todas las ventas registradas a lo largo de los meses según cada año: 
```{r }

grafico_mensual

```


Ahora bien, con el anual, se muestra el movimiento de las ventas durante los años:

```{r }

grafico_anual

```


Conclusión:

Se puede observar que el año "pico", hasta el momento, ha sido el 2023, y que, al menos para el 2024, lastimosamente cae al mismo nivel de ventas registradas en el 2022.

Este analisis nos arroja una situación que se vive desde hace tiempo en la economía, el comportamiento de consumo ha estado cambiando, además, de que es necesario realizar investigaciones más a fondo para determinar si no habrá algún tipo de factor que esté alterando la baja en las ventas, y en caso de encontrar ese elemento, determinar las soluciones a tomar para corregir esta problemática.
